臺灣板橋地方法院刑事判決　　　　　　　95年度訴字第2373號
公　訴　人　臺灣板橋地方法院檢察署檢察官
被　　　告　甲○○
上列被告因偽造文書等案件，經臺灣士林地方法院檢察署檢察官
聲請簡易判決處刑（94年度偵字第8459號），經臺灣士林地方法
院認不宜逕以簡易判決處刑，改依通常程序審理，並以管轄錯誤
，移送本院，本院於準備程序進行中，被告就被訴之事實為有罪
之陳述，經告知被告簡式審判程序之旨，並聽取當事人之意見後
，裁定進行簡式審判程序，本院判決如下：
    主  文
甲○○共同行使偽造私文書，足以生損害於公眾及他人，處有期
徒刑月，如易科罰金，以佰元折算壹日。
    事  實
一、甲○○前於民國81年間因違反公司法案件，經本院於同年6
    月10日以81年度易字第3990號判處罰金2 萬元，於同年9 月
    10日繳納罰金執行完畢。其為個人綜合所得稅之納稅義務人
    ，明知於92年間其與下述不知情之家人並未捐款予「財團法
    人臺北市艋舺龍山寺」（下稱龍山寺），竟與姓名、年籍不
    詳、自稱黃姓之成年男子，共同基於行使偽造私文書及逃漏
    稅捐等犯意聯絡，以下述捐款額5%之代價，向前開黃姓男子
    購入以其本人及不知情配偶陳文助、子女陳怡朵、陳怡旋、
    陳怡年為捐款名義人之偽造龍山寺捐款感謝狀6 張，金額共
    新臺幣（下同）13萬元，再持向財政部臺灣省北區國稅局三
    重稽徵所（下稱三重稽徵所）申報92年度個人綜合所得稅之
    列舉扣除額憑證，而行使之，以此不正當方法逃漏個人綜合
    所得稅16,900元，足生損害於龍山寺權益及稅捐機關對於稅
    捐稽徵之正確性。
二、案經臺灣士林地方法院檢察署檢察官自動檢舉偵查後，聲請
    簡易判決處刑，臺灣士林地方法院認不宜逕以簡易判決處刑
    ，改依通常程序審理，並以管轄錯誤，移送本院。
    理  由
一、按除被告所犯為死刑、無期徒刑、最輕本刑為三年以上有期
    徒刑之罪或高等法院管轄第一審案件者外，於第一次審判期
    日前之準備程序進行中，被告先就被訴事實為有罪之陳述時
    ，審判長得告知被告簡式審判程序之旨，並聽取當事人、代
    理人、辯護人及輔佐人之意見後，裁定進行簡式審判程序，
    刑事訴訟法第273 條之1 第1 項定有明文。經核，本件被告
    甲○○所犯係死刑、無期徒刑、最輕本刑為三年以上有期徒
    刑以外之罪，其於準備程序中就被訴事實為有罪之陳述，經
    法官告知簡式審判程序之旨，並聽取公訴人、被告之意見後
    ，本院爰依首揭規定，合議裁定由受命法官獨任進行簡式審
    判程序，合先敘明。
二、訊據被告坦承前揭事實不諱，復有財政部臺灣省北區國稅局
    瑞芳稽徵所汐止服務處93年12月29日北區國稅局瑞芳汐二字
    第0930005282號函、龍山寺94年1 月10日（94）龍寺字第00
    1 號函、偽造之龍山寺感謝狀影本、92年度綜合所得稅結算
    申報書、財政部臺灣省北區國稅局92年度綜合所得稅核定通
    知書等在卷可證，是被告上開自白，應合於事實，洵足信取
    。本件事證業臻明確，被告犯行堪為認定，應依法論科。
三、按刑法施行法業於95年6 月14日增訂第1 條之1 ，並自同年
    7 月1 日施行，將刑法分則編所定罰金之貨幣單位均改為新
    臺幣，並將罰金數額分別提高為30倍或3 倍；另刑法於94年
    2 月2 日修正公布，並自95年7 月1 日施行。而新修正刑法
    第2 條第1 項規定：「行為後法律有變更者，適用行為時之
    法律。但行為後之法律有利於行為人者，適用最有利於行為
    人之法律。」即行為後法律有變更者，改採從舊從輕原則。
    針對前揭修正，應就有利或不利被告之一切情狀，綜其全部
    罪刑而為比較，以定其應適用之法律，且須整體適用之，除
    法有明文外，不得任意割裂適用。茲將比較法結果，分述如
    下：
  (一)刑法分則編各罪所定罰金之貨幣單位原為銀元，依修正前刑
    法第33條第5 款規定，罰金刑為銀元1 元以上，而有關罰金
    與罰金倍數之調整及銀元與新臺幣之折算標準，另有罰金罰
    鍰提高標準條例、現行法規所定貨幣單位折算新臺幣條例規
    定之，除罰金以1 銀元折算3 元新臺幣外，並將72年6 月26
    日以前修正之刑法部分條文罰金數額提高為10倍，其後修正
    者則不再提高倍數，亦即刑法分則各罪罰金數額視上開情形
    分別提高為30倍或3 倍。而95年7 月1 日起，新修正刑法第
    33條第5 款則將罰金刑提高為新臺幣1,000 元以上，並以百
    元計算之，且因修正後刑法第33條第5 款所定罰金貨幣單位
    已改為新臺幣，乃增訂刑法施行法第1 條之1 規定，將刑法
    分則編各罪所定罰金之貨幣單位亦配合修正為新臺幣，並為
    使刑法分則編各罪所定罰金之最高數額與修正前趨於一致，
    規定將罰金數額提高為30倍（但72年6 月26日至94年1 月7
    日新增或修正之條文，就其所定數額提高為3 倍）。就此部
    分，比較修正前後，被告觸犯下述刑法部分，以修正前規定
    ，有利於被告。
  (二)修正前刑法第28條係規定：「二人以上共同實施犯罪之行為
    者，皆為正犯」，修正後則將成立共同正犯之標準，由共同
    正犯之共同「實施」犯罪，改為共同「實行」犯罪，修正理
    由係認「實施」一詞，在實務上向來認為涵蓋陰謀、預備、
    著手、實行等概念在內，惟基於近代刑法個人責任原則及法
    治國人權保障之思想，上開實務見解應有所修正，不應承認
    「陰謀共同正犯」及「預備共同正犯」為共同正犯之參與類
    型，然無礙於「共謀共同正犯」之成立。是修正後共同正犯
    可罰性要件之範圍業已限縮，乃屬行為可罰性要件之變更，
    自應比較新舊法。惟本件被告無論依修正前後規定，均構成
    共同正犯，是此部分修正對被告言之，並無有利或不利之區
    別。
  (三)此次修正，刪除刑法第55條牽連犯規定，此規定之廢除，雖
    非直接關乎犯罪構成要件之變更，然屬刑罰之重大更迭，詳
    言之，其對行為人之論罪科刑已有變易，並影響法院對行為
    人刑罰裁判之法律效果，故為法律變更之一種。又修正前之
    牽連犯，依新修正刑法規定，通常情形應論以數罪而分論併
    罰，本件亦屬之，則以修正前規定，有利於被告。
  (四)綜合前開新舊法比較結果，以修正前規定較有利於被告，是
    應整體適用修正前之相關規定。
四、核被告所為，係犯刑法第216 條、第210 條行使偽造私文書
    罪，及稅捐稽徵法第41條納稅義務人以不正當方法逃漏稅捐
    罪。其與姓名、年籍不詳、自稱黃姓之成年男子間，就前揭
    犯行顯有犯意聯絡，並各有行為分擔，是應依修正前刑法第
    28條規定，論以共同正犯。被告行使偽造私文書，乃為達其
    以不正當方法逃漏稅捐之目的，故其所犯2 罪間有手段與目
    的間之牽連關係，應依修正前刑法第55條規定，從其情節較
    重之行使偽造私文書罪處斷。本院爰審酌被告尚有上述犯罪
    紀錄，有臺灣高等法院被告前案紀錄表在卷可徵，另盱衡其
    犯行所逃漏稅捐額度，造成龍山寺權益及稅捐機關對於稅捐
    稽徵正確性之危害，其犯罪動機、目的、手段、智識程度、
    犯後態度等一切情狀，茲量處如主文所示之刑，並依修正前
    刑法第41條第1 項前段規定，諭知易科罰金之折算標準。至
    上述偽造之感謝狀6 紙，雖係供被告犯本件之罪所用，惟業
    經被告行使後，已非其所有，故不另為沒收宣告之諭知。
據上論斷，應依刑事訴訟法第273 條之1 第1 項、第299 條第1
項前段，稅捐稽徵法第41條，新修正刑法第2 條第1 項前段、第
11條前段、修正前第28條、第216 條、第210 條、修正前第55條
、修正前第41條第1 項前段，罰金罰鍰提高標準條例第1 條前段
、修正前第2 條，判決如主文。
本案經檢察官馬凱蕙到庭執行職務。
中　　華　　民　　國　　96　　年　　2 　　月　　9 　　日
                  刑事第十四庭  法　官  朱敏賢
以上正本證明與原本無異。
如不服本判決應於送達後10日內向本院提出上訴狀。
                                書記官　郭勝華
中　　華　　民　　國　　96　　年　　2 　　月　　9 　　日
附錄本案論罪科刑法條全文
刑法第216 條
行使第二百十條至第二百十五條之文書者，依偽造、變造文書或
登載不實事項或使登載不實事項之規定處斷。
刑法第210 條
偽造、變造私文書，足以生損害於公眾或他人者，處五年以下有
期徒刑。
稅捐稽徵法第41條
納稅義務人以詐術或其他不正當方法逃漏稅捐者，處五年以下有
期徒刑、拘役或科或併科新臺幣六萬元以下罰金。
